【裁判字號】    92,訴,244
【裁判日期】    920930
【裁判案由】    妨害自由等
【裁判全文】
臺灣雲林地方法院刑事判決                          九十二年度訴字第二四四號
    公  訴  人  臺灣雲林地方法院檢察署檢察官
    被      告  丙○○
右列被告因妨害自由等案件，經檢察官提起公訴（九十二年度偵字第一六二八號），
被告自白犯罪，本院裁定依簡式審判程序審理，並判決如左：
    主  文
丙○○教唆私行拘禁，累犯，處有期徒刑玖月。
    事  實
一、丙○○於民國（下同）八十五年間因賭博案件，經本院判處有期徒刑六月確定，
    於八十六年一月二十一日易科罰金執行完畢。
二、丙○○與鄭良時（未經起訴）為共同辦理信用貸款新台幣（下同）八十萬元，被
    甲○○夥同自稱「張育芳」之不詳年籍成年男子，詐騙十四萬五千二百元。丙○
    ○、鄭良時不甘受損，為討回前開十四萬餘元，即共同基於教唆傷害及妨害自由
    犯意之聯絡，推由丙○○指使原無犯意之黃京瑋【為丙○○電動玩具店之雇員綽
    號「愛命（要命）」】，再由黃京瑋邀陳嘉星（黃京瑋、陳嘉星均已另案判決確
    定）參與，欲以傷害及妨害甲○○自由方式替丙○○、鄭良時出面追回前開款項
    。黃京瑋遂於九十年四月二十九日下午六時許，約集陳嘉星與綽號「肥龍」、及
    「羊仔」之不詳姓名年籍之成年男子多人，基於傷害及剝奪行動自由之犯意聯絡
    ，至雲林縣北港鎮○○路一一二號甲○○住處，要求甲○○前往雲林縣北港鎮○
    ○里○○路一二八號，丙○○住處商討解決前開貸款糾紛，甲○○不疑有他乃一
    同前往，但因甲○○未能給予丙○○滿意之答覆，黃京瑋、陳嘉星乃與上開姓名
    年籍不詳之成年男子等多人，於同日下午六時四十分許，先與同夥二人違反甲○
    ○之意願強拉甲○○上車，並載到嘉義市○○路「瀧海釣蝦場」後，由同夥三、
    四人看守甲○○，甲○○因見對方人多勢眾，致心生畏懼，不敢逃離，乃喪失行
    動之自由，嗣於同日晚上十時許，陳嘉星又與同夥多人強押甲○○前往雲林縣口
    湖鄉下崙村某廢棄屋內，將甲○○以繩子綁住後，由陳嘉星及其他同夥徒手毆打
    甲○○身體多處，且以爆竹綁在甲○○身體四肢後予以點燃，致其受傷，迄同年
    月三十日（即翌日）凌晨一、二時許，一行同夥又將甲○○載至雲林縣北港鎮○
    ○里○○街三二號空屋內私行拘禁，並由三名同夥負責看守，不准甲○○離去，
    嗣於同日上午八時許，將甲○○押往雲林縣水林鄉○○路三二號早安美芝城吃早
    餐後，復於同日上午九時十分許，強押甲○○前往不知情之吳文志在雲林縣水林
    鄉海埔村海埔五二號住處附近涼亭，與陳嘉星等人會合，其間陳嘉星與吳文志等
    人在該處喝酒、烤肉及聊天，黃京瑋並與「肥龍」、「羊仔」二名不詳姓名之成
    年男子，藉詞參觀吳文志所有整建中之鐵皮屋名義，將甲○○帶往該鐵皮屋二樓
    內加以毆打成傷，再於同日下午一時三十分許，強押甲○○至水林鄉海埔公墓毆
    打，同時再以爆竹灼燒，致甲○○受有肛門裂傷、頭部外傷、顏面及身體多處挫
    傷、全身多處火藥灼傷等傷害。此期間丙○○經由黃京瑋之報告後，共先後二次
    向鄭良時回報處理甲○○之經過情形，甲○○因受不了毆打虐待，乃同意帶同黃
    京瑋等人前往雲林縣斗六市區尋找「張育芳」，但因遍尋不著，迄於同日晚上七
    時許，黃京瑋等人始向丙○○表示同夥弟兄已經疲累後，逕自在雲林縣水林鄉海
    埔村某處將甲○○釋放。甲○○於被釋放回到家後，即以電話向派出所報案，始
    循線查獲，而悉上情。
三、案經雲林地方法院檢察署檢察官簽分偵查起訴。
    理  由
一、右揭事實，業據被告於本院坦承不諱，核與同案被告黃京瑋於本院九十一年度訴
    字第二四七號、臺灣高等法院臺南分院九十一年上訴字第一０五九號妨害自由等
    案件審理時及該案偵查時供述相符，亦與告訴人甲○○指述之情節相合，且與同
    案被告陳嘉星供述及證人吳文志於台灣雲林地方法院檢察署九十年度偵字第二七
    四九號案件中證述之情節一致，並有告訴人於九十年四月三十日就診之診斷證明
    書二紙、臺灣高等法院臺南分院九十一年度上訴字第二六號（陳嘉星部分）、同
    院九十一年度上訴字第一０五九號（黃京瑋部分）刑事判決各一份附卷可稽，並
    經調上開卷宗提示被告辯明無誤。本件事證明確，被告犯行應堪認定。
二、按教唆犯，依其所教唆之罪處罰之。刑法第二十九條第一項定有明文。次按刑法
    第三百零二條第一項所謂其他非法方法剝奪人之行動自由，係對於同條項私行拘
    禁之補充規定，如將人私行拘禁，同條項既有明文，按之主要規定優於補充規定
    原則，自不應宣告補充規定之罪名，最高法院三十年上字第一六九三號著有判例
    可參。是被教唆人即正犯黃京瑋等人所為，係犯刑法第二百七十七條第一項普通
    傷害罪及同法第三百零二條第一項私行拘禁罪。又正犯黃京瑋率人將告訴人置於
    己力支配下，而剝奪告訴人之行動自由後，至釋放告訢人止，雖有遷移他處，惟
    其行為之本質，屬於繼續犯性質之單純一罪，仍僅成立一私行拘禁罪。又及黃京
    瑋等人釋放告訴人前之多次毆打告訴人行為，係基於同一傷害犯意下之接續行為
    ，僅侵害一個法益，為接續犯。黃京瑋等人於剝奪告訴人行動自由期間，又對告
    訴人傷害，所犯上開普通傷害罪及私行拘禁罪間，具有方法與結果之牽連關係，
    為牽連犯，應從一重之私行拘禁罪處斷。
三、經查，被告於本院供稱：「：：是鄭良時叫我做的，本件詐欺貸款與我無關，是
    鄭良時叫我叫人把甲○○拖出去打，向他討錢。」；「（問要把甲○○拖出去打
    ，並且要他去找出張育芳這件事是否為鄭良時叫你去做的？）被告答是的。」；
    「（問把甲○○拖出去打，是何人決定的？）被告答鄭良時。」；「（問你叫人
    將甲○○去你的住處談判，這件事情與鄭良時有何關係？）被告答是他叫我把甲
    ○○找去的。」；「（問甲○○被你們拖出去打，並妨害自由這個過程，鄭良時
    有無介入，你有無向他回報，他有無指示你如何做？）被告答我有跟他回報二次
    。」；「（問回報情形為何？）被告答有跟他說拖出去打，拖出去那裡沒有跟他
    講。」；「（問最後黃京瑋說太累了，不要繼續綁人，要將甲○○放掉，這件事
    你有無跟鄭良時講？被告答有。但是他們跟我說的時候，人就已經放掉了。」等
    語。由上可知，被告隨時接受正犯黃京瑋之報告，充份掌握黃京瑋等人對告訴人
    甲○○實施傷害及妨害自由整個過程，被告共向鄭良時回報兩次，也將黃京瑋說
    太累了，不要繼續綁人，要將甲○○放掉這樣的話告知予鄭良時，可知被教唆者
    黃京瑋實施之犯罪未逾越被告教唆範圍，被告係教唆犯自應負相同之罪責。再者
    ，鄭良時與被告丙○○就教唆他人以暴力向告訴人甲○○他催討債務事先有謀議
    ，鄭良時在黃京瑋等人對告訴人傷害及妨害自由期間，先後兩次接受丙○○之回
    報，也知道甲○○被黃京瑋等人傷害及妨害自由之事，可見鄭良時與丙○○就教
    唆犯行，有犯意之聯絡及行為之分擔，為共同教唆犯。
四、故核被告所為，係犯刑法第二十九條教唆犯第三百零二條第一項私行拘禁罪。應
    依其所教唆之罪處罰。被告與鄭良時共同教唆妨害自由犯行，就教唆行為固應共
    同負責，但無刑法第二十八條規定之適用，（最高法院二十八年七月二十五日總
    會決議意旨參照）併此說明。次查，被告有事實一所載之賭博前科，並於八十六
    年一月二十一日執行完畢，有其臺灣高等法院被告全國前案紀錄表在卷可查，五
    年以內再犯本件有期徒刑以上之罪，為累犯，依刑法第四十七條規定加重其刑。
    爰審酌行動自由乃個人尊嚴之基礎，被告因告訴人涉嫌詐騙其金錢，即教唆他人
    ，毆打並剝奪告訴人之行動自由，並加以非法拘禁，被教唆者所實施之手段殘暴
    ，使告訴人身心受創嚴重，其犯罪之動機、目的、手段、所生危害及犯後坦承犯
    行態度良好等一切情狀，量處如主文所示之刑，以資懲儆。
據上論斷，應依刑事訴訟法第二百九十九條第一項前段、刑法第二百七十七條第一項
、第三百零二條第一項、第四十七條、第五十五條，罰金罰鍰提高標準條例第一條前
段，判決如主文。
本案經檢察官乙○○到庭執行職務。
中      華      民      國      九十二      年    九    月    三十      日
                                臺灣雲林地方法院刑事第二庭
                                    法  官  陳  定  國
右正本證明與原本無異。
如不服本判決，應於判決送達後十日內向本院提出上訴狀( 應附繕本 )。
                                    書記官  蘇  靜  怡
中      華      民      國      九十二      年    九    月    三十      日
附錄本案論科刑法條全文：
中華民國刑法第二百七十七條（普通傷害罪）
傷害人之身體或健康者，處三年以下有期徒刑、拘役或一千元以下罰金。
犯前項之罪因而致人於死者，處無期徒刑或七年以上有期徒刑；致重傷者，處三年以
上十年以下有期徒刑。
中華民國刑法第三百零二條（剝奪他人行動自由罪）
私行拘禁或以其他非法方法，剝奪人之行動自由者，處五年以下有期徒刑、拘役或三
百元以下罰金。
因而致人於死者，處無期徒刑或七年以上有期徒刑，致重傷者，處三年以上十年以下
有期徒刑。
第一項之未遂犯罰之。


司法院資訊處製作；財團法人民間司法改革基金會備份。
